【裁判字號】    99,交聲更,31
【裁判日期】    990531
【裁判案由】    交管條例聲異
【裁判全文】
臺灣板橋地方法院刑事裁定            99年度交聲更字第31號
原處分機關  臺北市交通事件裁決所
異  議  人  甲○○
上列異議人即受處分人因違反道路交通管理處罰條例案件，對於
台北市交通事件裁決所於民國98年6 月1 日所為之北市裁催字第
裁22-A1A231299號裁決處分聲明異議，本院於98年12月31日以98
年度交聲字第3199號裁定後，異議人不服，提起抗告，經臺灣高
等法院於99年3 月31日以99年度交抗字第944 號裁定將原裁定撤
銷發回，本院更為裁定如下：
    主    文
異議駁回。
    理    由
一、原處分意旨略以：異議人即受處分人甲○○駕駛車牌號碼43
    1-XS號營業小客車，於民國97年11月14日中午12時50分許行
    經臺北市○○○路、仁愛路2 段路口處時，因有「駕車行經
    有燈光號誌管制之交岔路口闖紅燈」、「違反道路交通安全
    規則肇事致人受傷」之違規行為，經臺北市政府警察局交通
    警察大隊員警分析肇事原因後掣單舉發，嗣因受處分人未於
    舉發通知單上所載應到案日期97年12月19日前到案，經原處
    分機關函請舉發機關查證結果後，仍認違規屬實，原處分機
    關乃依道路交通管理處罰條例第53條第1 項、第61條第3 項
    、第63條第1 項第3 款規定，於98年6 月1 日以北市裁催字
    第裁22-A1A231299號裁決書裁處新臺幣（下同）5400元罰鍰
    ，並記違規點數共6 點；嗣經受處分人向原處分機關提出申
    訴，由原處分機關於98年7 月31日以北市裁申字第09837819
    900 號函說明本件舉發通知單因投遞未果，退回原舉發機關
    ，業依行政程序法完成寄存於名間郵局，但考量郵件實際送
    達情形，同意該案採低額裁處，請受處分人於98年8 月31日
    前繳納罰鍰2700元整併記違規點數共計6 點辦理結案（見本
    院98年度交聲字第3199號卷第20頁）。
二、聲明異議意旨略以：異議人正常通過案發路口未闖紅燈且幾
    乎完全通過時被側撞擊，騎士有受傷被冤判闖紅燈未依燈號
    行駛肇禍，當時伊途經仁愛路東向西最左側慢車道，綠燈狀
    況過新生南路大路口，車頭幾乎要到對向新生南路慢車道遭
    到騎士高速撞擊本車受損，警方過來處理時只聽另一證人說
    伊闖紅燈因為他們那邊是綠燈，筆錄圖未將對方騎士機車位
    置畫出來，伊有向警方提出異議，警方竟說車子有移動不能
    畫出來？伊再請承辦警察可調閱監視攝影機方可還伊清白，
    立即回答伊這裡沒有裝監視器，這麼大路口竟然沒有裝？伊
    又告訴警察旁邊有你們同事站交通崗哨應該會看到伊是綠燈
    通過的，承辦警察竟告訴伊發生後才站上去，公然說謊，請
    法官可調當日案發時間路口交通哨足以證明，因為案發時伊
    就有看到警哨有人執勤，警方不應為開紅單業績而說謊，這
    樣對伊很不公平！陳述伊沒有理由闖紅燈如下：(一)當時伊車
    內有乘客遇紅燈停下來有錢賺，伊不需要拼命對伊沒有任何
    好處。(二)這個路口在臺北市○○○○路口，當時車流量大時
    速只有二、三十公里，一臺接一臺有可能過一半遇到變燈號
    ，路口應淨空。(三)（路口處）也是本車旁有大安分局那麼大
    警局即有交通崗哨，不可能去闖紅燈，若闖在伊這方新生南
    路往北就已被撞才是。(四)案發後伊有再經現場路口觀察，（
    一般路口）綠燈便黃燈會遲至二、三秒再變紅燈，而案發路
    口（超大路口）綠燈變黃燈立即變紅燈連一秒都沒有，伊懷
    疑紅綠燈造成本次事故的發生云云；然查：
(一)、按汽車駕駛人，行經有燈光號誌管制之交岔路口闖紅燈者，
    處1800元以上5400元以下罰鍰；又汽車駕駛人，駕駛汽車違
    反道路交通安全規則、第33條之管制規則，因而肇事致人受
    傷者，記違規點數3 點；致人重傷者，吊扣其駕駛執照3 個
    月至6 個月。又汽車駕駛人有第53情形之1 者，除依原條款
    處罰鍰外，並予記違規點數3 點。道路交通管理處罰條例第
    53條第1 項、第61條第3 項、第63條第1 項第3 款分別定有
    明文；又依修正前違反道路交通管理事件統一裁罰基準表規
    定，違反道路基通管理處罰條例第53條第1 項規定，小型車
    於期限內繳納或到案聽候裁決者，處罰鍰2,700 元，逾越應
    到案期限30日內，繳納罰鍰或到案聽候裁決者，處罰鍰3,60
    0 元，逾越應到案期限30日以上60日以內，繳納罰鍰或到案
    聽裁決者，處罰鍰4,500 元，逾越應到案期限60日以上，繳
    納罰鍰或逕行裁決處罰者，處罰鍰5,400 元，先予敘明。
(二)、系爭車禍事故地點即臺北市○○○路、仁愛路2 段之交岔路
    口並無有效監視器，且無大安分局員警目擊肇事經過，此有
    臺北市政府警察局交通警察大隊98年9 月16日北市警交大事
    字第09833012200 號函附於本院98年度交聲字第3199號卷第
    25頁可稽；又臺北市○○○路○ 段、仁愛路口之各燈號變換
    間有黃燈，秒數為3 秒乙節，亦經台北市政府警察局中正一
    分局交通分隊員警何金麒出具號誌運作表附於本院98年度交
    聲字第3199號卷第46頁可參，是異議人空言辯稱依其認知事
    故地點黃燈僅有1 秒云云，伊懷疑紅綠燈造成本次事故的發
    生云云，自難遽信。
(三)、又現場目擊證人即騎承車牌號碼AKQ-500 號重型機車騎士張
    維綱於警詢時證稱：我於上述時間，由新生南路北向南行駛
    慢車道，我行至肇地路口等號誌燈，東向西變紅燈，我南北
    向綠燈時，我跟著前車G7M-295 號重機起步進入路口，當快
    過路口時，東向西有1 營小客闖紅燈駛來，G7M-295 重機車
    頭就碰到計程車（營小客）右前車身而肇事等語；現場目擊
    證人即騎乘車牌號碼G7M-295 號重型機車騎士鄭慧蓉於警詢
    中亦證稱：我於上述時間由新生南路北向南行駛慢車道，我
    行至路口等號誌變換，當我北向南方向號誌變為綠燈我起步
    進入路口直行往南，我過路口一半後，由東向西方向有1 營
    小客速度很快衝出來出現在我前方，我車和對方車子碰撞而
    肇事等語（見本院98年度交聲字第3199號卷第31、30頁）；
    另鄭慧蓉於本件車禍事故時受有全身及頭部多處撞傷，送台
    大醫院乙節，亦有台北市政府警察局中正一分局交通分隊道
    路交通事故補充資料表在卷可稽（見本院98年度交聲字第31
    99號卷第28頁）；茲證人鄭慧蓉、張維綱就本件車禍事故發
    生時，其等行向為綠燈因而起步前行，然與其等行向垂直方
    向之異議人，係闖紅燈駛入系爭交岔路口乙節，所述互核相
    符，佐以鄭慧蓉於本件車禍事故後，未見其有對異議人提出
    民、刑事告訴，衡情應無設詞誣攀異議人之必要，而張維綱
    與異議人亦無恩怨，理無誣指異議人違規之必要，是鄭慧蓉
    、張維綱之證詞可信性自屬甚高；兼衡本件車禍事故當時，
    由新生南路北往南方向駛入該路與仁愛路交岔路口者，既除
    鄭慧蓉外，尚有張維綱，然鄭慧蓉因係行駛於張維綱前方，
    鄭慧蓉且與異議人所駕駛前揭營小客車碰撞，顯見車禍事故
    斯時，新生南路北往南方向已有車流進入系爭交岔路口，據
    此，茍異議人未於前述時地闖紅燈，則何以鄭慧蓉、張維綱
    竟均行起步駛入系爭交岔路口，益徵證人鄭慧蓉、張維綱證
    述其等乃綠燈前行，核與事理無悖，堪以信實。
(四)、況經本院函調之肇事現場圖相關距離資料以觀，以異議人行
    進路線與肇事對方即車牌號碼G7M-295 號機車駕駛人鄭慧蓉
    行進路線之交會點研判碰撞地點，離仁愛路南側慢車道停止
    線逾43.52 公尺（異議人最後停車位置，車尾距上開路口停
    止線逾45公尺），佐以異議人於警詢時自稱當時車速約時速
    每小時30至40公里，是其行駛秒速最快約為每秒11.1公尺，
    亦即異議人通過上開路口停止線，行駛至肇事地點至少需約
    3.92秒（43.52 ÷11.1＝3.00000000000 ），依異議人於異
    議狀所稱時速，竟再次修正就當時車速之陳述，改稱時速為
    20至30公里，其所辯情節反覆，已有可疑，更難逕信，且若
    依異議人狀稱之時速，最高秒速為8.3 公尺，到達撞擊點更
    需時5.2 秒（43.52 ÷8.3 ＝5.00000000000 ），則鄭慧蓉
    係駕駛機車，當知若與駕駛汽車之異議人發生碰撞、倒地，
    輕易即會造成自己受傷，甚至死亡，再審諸本件車禍係發生
    在東西、南北向均約寬50公尺之大型十字路口，並無視線障
    礙，有交通事故現場圖、道路交通事故調查報告表(一)等可參
    （見本院98年度交聲字第3199號卷第32、50頁），是若鄭慧
    蓉駕車前行之時，發現異議人汽車自左前方橫向慢速駛近，
    既有3 至5 秒之反應時間，難謂其有不顧一切冒險爭道之必
    要，又其若係見異議人汽車橫停前方，當亦不致無端逕朝異
    議人所駕汽車衝撞，是依本件車禍狀況，與異議人辯稱之行
    駛時速均難謂符合，亦可排除異議人因前方堵車而無法及時
    於燈號轉換後離開路口範圍之狀況，異議人所辯上情，實難
    採信；基上，異議人於上開時、地駕駛上開營業小客車有「
    駕車行經有燈光號誌管制之交岔路口闖紅燈」、「違反道路
    交通安全規則肇事致人受傷」之違規行為，堪可認定。
三、綜上所述，本件受處分人即異議人甲○○於上述時、地，駕
    駛上開營業小客車，有「駕車行經有燈光號誌管制之交岔路
    口闖紅燈」及「違反道路交通安全規則肇事致人受傷」之違
    規行為既可認定，則原處分機關依道路交通管理處罰條例第
    53條第1 項、第61條第3 項、第63條第1 項第3 款規定，並
    參酌違反道路交通管理事件統一裁罰基準及處理細則之規定
    ，以北市裁催字第裁22-A1A231299號裁決書裁處異議人罰鍰
    5400元，並共記違規點數6 點，嗣以北市裁申字第09837819
    900 號函就罰鍰部分，改處2700元罰鍰，於法尚無不當，從
    而，異議人之異議為無理由，應予駁回。
四、依道路交通管理處罰條例第87條第2 項，道路交通案件處理
    辦法第19條，裁定如主文。
中    華    民    國    99    年    5     月    31    日
                     交通法庭  法  官  陳明偉
上列正本證明與原本無異。
如不服本裁定，應於裁定送達後五日內敘明抗告理由，向本院提
出抗告狀。
                               書記官  陳玉心
中    華    民    國    99    年    5     月    31    日

司法院資訊處製作；財團法人民間司法改革基金會備份。
